【裁判字號】    90,訴,1366
【裁判日期】    900724
【裁判案由】    偽造文書等
【裁判全文】
臺灣高雄地方法院刑事判決                          九十年度訴字第一三六六號
    公訴人  臺灣高雄地方法院檢察署檢察官
    被  告  甲○○
右列被告因偽造文書等案件，經檢察官提起公訴（九十年度偵字第二一八四號），本
院判決如左：
    主  文
甲○○共同偽造公印文，處有期徒刑捌月。緩刑參年。
扣案之偽刻之「乙○○」印章、偽造之「乙○○」國民身分證各壹枚，及八十九年九
月五日乙○○名義之退稅申請書、承諾書上之偽造之「乙○○」印章印文各壹枚，均
沒收之。
    事  實
一、甲○○原係從事代書業務，民國八十八年十二月間，某自稱「謝先生」之人持高
    雄市○○區○○段三八七地號八十七會計年度，納稅義務人為乙○○之高雄市稅
    捐稽徵處三民分處土地增值稅繳款書收據影本一紙，至甲○○高雄市左營區○○
    ○路二０四號十六樓之一住處，詢問甲○○前開地號土地增值稅是否有核算錯誤
    可辦理退稅之情形，經甲○○核算結果，發現確實有誤可申辦退稅，乃數度撥電
    話與乙○○本人聯絡，表示願代為申請退稅事宜，並要求抽取百分之三十酬金。
    嗣乙○○向甲○○表示不願委託其辦理後，甲○○因缺錢花用，竟意圖為自己不
    法之所有，並基於詐欺取財及行使偽造私文書之概括犯意，先於八十九年八月間
    ，至高雄市左營區○○○路某刻印店，委請不知情刻印店人員偽刻「乙○○」名
    義印章一枚（已滅失未扣案），再於八十九年九月五日接續偽造乙○○名義之退
    稅申請書及承諾書各一份，蓋用前開偽刻之「乙○○」印章印文各一枚於其上，
    並撿附前開土地增值稅繳款書收據影本，於八十九年九月七日持向高雄市稅捐稽
    徵處三民分處申請辦理退還溢繳之土地增值稅。嗣高雄市稅捐稽徵處三民分處經
    核算後，發現確實有溢收土地增值稅款之情，乃陷於錯誤，於八十九年九月二十
    八日函知甲○○准予退還溢繳之土地增值稅款，並由高雄市稅捐稽徵處將付款人
    為高雄銀行公庫部、發票日八十九年十月十八日、帳號０六０六七─０號、票號
    ＥＢ0000000號、面額新臺幣（下同）十二萬七千零三十九元之高雄市退
    稅專戶存款支票一紙，寄送至甲○○指定之高雄市左營區○○○路二０四號十六
    樓之一住處予其收執。甲○○收到上開支票後，為求兌領前開詐得之支票票款，
    乃於八十九年十二月間，基於共同偽造公印文、特種證書及偽造印章之概括犯意
    ，先經由臺灣新聞報刊登之分類廣告，以二萬元之代價，委託不詳姓名年籍之成
    年男子，偽造貼有其半身人頭照片、上有「內政部印」及「屏東縣政府」公印文
    鋼印各一枚之「乙○○」名義國民身分證一枚，再於九十年一月初，至高雄市左
    營區○○○路某刻印店，委請不知情刻印店人員另偽刻「乙○○」名義印章一枚
    後，於九十年一月十六日十四時十五分許，持右揭偽造之「乙○○」身分證、印
    章及詐得之退稅支票，至高雄市三民區○○○路七十三號中興銀行開設帳戶。嗣
    於甲○○交付前揭偽造之「乙○○」國民身分證予中興銀行承辦人員查核，尚未
    填寫申請文件時，即為該行承辦人員發覺其行使之「乙○○」國民身分證係屬偽
    造，因而報警當場查獲，並扣得前開偽造之「乙○○」國民身分證、印章各一枚
    。
二、案經高雄市政府警察局三民第二分局移送臺灣高雄地方法院檢察署檢察官偵查起
    訴。
    理  由
一、右揭犯罪事實業據被告甲○○迭於警訊、偵查及本院審理時承坦不諱，核與被害
    人乙○○於警訊時陳述之情節大致相符，並有高雄市稅捐稽徵處三民分處九十年
    二月九日函所附前開偽造乙○○名義之退稅申請書、承諾書各一紙，及高雄銀行
    公庫部、發票日八十九年十月十八日、帳號０六０六七─０號、票號ＥＢ000
    0000號、面額十二萬七千零三十九元之高雄市退稅專戶存款支票一紙、「乙
    ○○」國民身分證、印章各一枚扣案可資佐證，而前開扣案之「乙○○」名義國
    民身分證，經本院實際以紫光燈照射並與真正之國民身分證比對結果，發現整張
    呈螢光反應、背面無中正紀念堂印記浮現，與真正之國民身分證明顯不同，確屬
    偽造無誤，亦有勘驗筆錄一紙在卷可佐，是本件事證明確，被告犯行洵堪認定，
    應依法加以論科。
二、被告甲○○利用不知情之刻印店人員偽刻被害人乙○○之印章後，接續偽造退稅
    申請書及承諾書各一紙，並蓋用前開偽刻印章印文於其上，持向稅捐稽徵機關申
    辦退稅手續而詐得退稅支票一紙，核其所為，係犯刑法第二百十六條、第二百十
    條之行使偽造私文書罪、同法第三百三十九條第一項詐欺取財罪。被告利用不知
    情刻印店人員偽刻被害人乙○○印章一枚，雖本應論以間接正犯，惟被告在退稅
  申請書及承諾書上分別蓋用前開偽刻之印章印文後，持之行使，故利用不知情刻
    印店人員偽刻印章後蓋用印文之行為，均係偽造前開私文書之部分行為，偽造前
    開私文書後進而行使，偽造之低度行為並為行使之高度行為所吸收，均不另論罪
    。公訴人認被告係犯刑法第三百三十九條第二項之詐欺得利罪，雖稍有未洽，惟
    其基本事實同一，本院自應予以審理，並變更其起訴法條；又被告持其委託他人
    偽造之被害人乙○○國民身分證，及利用不知情之刻印店人員偽刻之另一枚被害
    人乙○○印章，至中興銀行開設帳戶，於交付前揭偽造之「乙○○」國民身分證
    予承辦人員查核，尚未填寫申請文件時，即遭發覺，核其所為，係犯刑法第二百
    十八條第一項之偽造公印文罪、同法第二百十六條、第二百十二條之行使偽造特
    種證書罪，及同法第二百十七條第一項之偽造印章罪。其利用不知情之刻印店人
    員偽刻被害人乙○○之印章，應論以間接正犯。又其與不詳姓名年籍之成年男子
    間，就偽造公印文罪部分，有犯意之聯絡及行為之分擔，應論以共同正犯，至其
    偽造特種證書部分，雖本應與該不詳姓名年籍之成年男子論以共同正犯，惟偽造
    前開特種證書後進而行使，偽造之低度行為為行使之高度行為所吸收而不另論罪
    ，自無庸就此部分再論以共同正犯；再被告所犯前開行使偽造私文書罪、詐欺取
    財罪、偽造公印文罪、行使偽造特種證書罪，及偽造印章罪間，均具有方法結果
    之牽連關係，依刑法第五十五條之規定，應依較重之偽造公印文罪處斷。公訴人
    雖未就被告偽造公印文及九十年一月初，另委請不知情刻印店人員偽刻「乙○○
    」名義印章一枚等二部分提起公訴，惟此二部分犯行既與起訴之部分有裁判上一
    罪之相牽連關係，為起訴效力所及，本院自得併予審理。爰審酌被告之犯罪動機
    、目的、手段，及其生活狀況、品行、智識程度，本件犯罪所生危害，暨其犯後
    坦承犯行、態度良好等一切情狀，量處如主文所示之刑。末按被告前未曾受有期
    徒刑以上刑之宣告，有臺灣高等法院被告全國前案紀錄表可按，其因一時失慮，
    偶罹刑典，經此偵審程序後，當知所警惕，信無再犯之虞，本院因認所宣告之刑
    以暫不執行為適當，併予宣告緩刑三年，以啟自新。扣案偽刻之「乙○○」印章
    一枚，八十九年九月五日乙○○名義之退稅申請書、承諾書上之偽造之「乙○○
    」印章印文各一枚，應依刑法第二百十九條之規定，宣告沒收之；偽造之「乙○
    ○」國民身分證一枚，為被告所有犯罪所得之物，應依同法第三十八條第一項第
    三款之規定，宣告沒收之，其上偽造之「內政部印」及「屏東縣政府」公印文鋼
    印部分，因前開偽造國民身分證已沒收，而該等公印文附屬其上，自無須另為沒
    收之諭知。至付款人高雄銀行公庫部、發票日八十九年十月十八日、帳號０六０
    六七─０號、票號ＥＢ0000000號、面額十二萬七千零三十九元之高雄市
    退稅專戶存款支票一紙，非被告所有之物，另被告於八十九年八月間，委請不知
    情刻印店人員偽刻「乙○○」名義印章一枚，業已滅失，此經被告供承在卷，均
    不予宣告沒收，附此敘明。
據上論斷，應依刑事訴訟法第二百九十九條第一項前段、第三百條，刑法第二十八條
、第二百十六條、第二百十條、第二百十二條、第二百十七條第一項、第二百十八條
第一項，第三百三十九條第一項、第五十五條、第七十四條第一款、第二百十九條、
第三十八條第一項第三款，罰金罰鍰提高標準條例第一條前段，判決如主文。
本案經檢察官吳登燦到庭執行職務。
中      華      民      國    九十      年      七      月    二十四    日
                                臺灣高雄地方法院刑事第七庭
                                  法  官 劉傑民
右正本證明與原本無異。
如不服本判決，應於判決送達後十日內，向本院提出上訴狀。
                                  書記官 黃琬婷
中      華      民      國    九十      年      七      月    二十四    日
附錄本案科刑判決法條
刑法第二百一十條：
偽造、變造私文書，足以生損害於公眾或他人者，處五年以下有期徒刑。
刑法第二百一十二條：
偽造、變造護照、旅券、免許證、特許證及關於品行、能力服務或其他相類之證書、
介紹書，足以生損害於公眾或他人者，處一年以下有期徒刑、拘役或三百元以下罰金
。
刑法第二百一十六條：
行使第二百十條至第二百十五條之文書者，依偽造、變造文書或登載不實事項或使登
載不實事項之規定處斷。
刑法第二百一十七條第一項：
偽造印章、印文或署押，足以生損害於公眾或他人者，處三年以下有期徒刑。
刑法第二百一十八條第一項：
偽造公印或公印文者，處五年以下有期徒刑。
刑法第三百三十九條第一項：
意圖為自己或第三人不法之所有，以詐術使人將本人或第三人之物交付者，處五年以
下有期徒刑、拘役或科或併科一千元以下罰金。


司法院資訊處製作；財團法人民間司法改革基金會備份。
